【裁判字號】    99,再,5
【裁判日期】    990910
【裁判案由】    再審之訴
【裁判全文】
臺灣臺北地方法院民事裁定                 99年度再字第5號
再審原告    乙○○
訴訟代理人  王耀安律師
再審被告    甲○○
訴訟代理人  劉師婷律師
上列當事人間請求拆屋還地事件，再審原告對於本院98年度訴字
第87號確定判決提起再審之訴，本院裁定如下：
    主  文
再審之訴駁回。
再審訴訟費用新臺幣壹萬零貳拾元由再審原告負擔。
    理  由
一、按再審之訴，應於30日之不變期間內提起。前項期間，自判
    決確定時起算，判決於送達前確定者，自送達時起算；其再
    審之理由發生或知悉在後者，均自知悉時起算。但自判決確
    定後已逾5年者，不得提起。再審之訴不合法者，法院應以
    裁定駁回之。民事訴訟法第500條第1、2項、同法第502條第
    1項分別定有明文可參。
二、本件再審原告主張：本院98年度訴字第87號確定判決主文所
    載拆除建物之坪數面積9.56平方公尺，及該判決之附圖有誤
    ，致伊於法院強制執行前，自行將附圖所示B部分面積9.56
    平方公尺之增建物拆除，惟本院書記官會同地政人員於民國
    99年1月13日及同年3月10日至現場履勘時，訴外人即台北市
    古亭地政事務所之測量人員黃昭瑋已承認當初進行建物測量
    時，確實有疏失，正確的建物拆除坪數應僅有7.06平方公尺
    。而原確定判決係憑藉地政人員至測量結果作為認定增建物
    之範圍，該地政人員之測量結果乃屬行政處分，而今黃昭瑋
    自承有疏失，足見原審判決基礎之行政處分已變更；又伊於
    99年3月10日始發現本案有未經斟酌之證物，亦即測量圖之
    證物早已存在，原審卻漏未斟酌，爰依民事訴訟法第496條
    第1項第11款及第13款規定，提起本件再審之訴。並聲明：
    (一)原確定判決第1項關於拆除如附圖所示B部分之增建物逾7.
    06平方公尺之部分廢棄；(二)上開廢棄部分，再審被告於第一
    審之訴駁回。
三、經查：
（一）本件再審原告係於99年3月26日對本院98年度訴字第87號
      確定判決提起再審之訴，有再審原告再審之訴狀上所蓋本
      院收文戳附卷可考（見本院再審卷第4頁）。而該判決係
      於98年7月9日分別送達再審原告與再審被告，兩造皆未提
      起上訴，故該判決確定之日期為98年7月29日，有送達回
      證及本院民事判決確定證明書在卷可稽（見本院98年度訴
      字第87號卷末4頁）。
（二）再審原告雖主張其於99年3月10日方知悉原審判決測量結
      果有誤，故再審之30日不變期間應自該時點起算云云，並
      提出99年3月10日執行（勘測）筆錄為其證明方法。然查
      ：
    1.依99年1月13日執行（勘測）筆錄所載：「債權人（即再
      審被告）導至現場，債務人（即再審原告）在場，應拆遷
      部分大都已完成，雙方爭執界址部分，請地政人員於界址
      噴漆2點紅漆為界址，界址以外屬應拆之部分，當事人若
      認有疑義，請於10日內向本院提異議，逾期視為確定界址
      ，本件執行完畢。」（見本院再審卷第29頁）可見再審原
      告於99年1月13日時即對原審判決測量結果有所爭執。
    2.又觀再審原告再審之訴狀所載略以：「99年1月13日法院
      書記官會同地政處人員進行拆後實地勘查，過程中再審被
      告強力主導測量，地政處人員於此拆後所呈現的地貌中，
      發現丈量圖中B部分，再審被告之土地界址與再審原告之
      建築物界址仍有重疊之處，土地界址跨入再審原告建築物
      內約15公分。地政人員承認此疏失...。在場書記官在斟
      酌法官原判決文之精神後，裁定此B區之已登記露台部分
      應予免拆，並實地標出再審原告所屬建物所登記之建築線
      作為拆除基準，而此裁決經在場雙方簽名同意。」（見本
      院再審卷第4頁）。而其後再審原告於99年4月28日所提之
      民事再審理由補充狀（見本院再審卷第12頁）亦同此陳述
      ，是以再審原告原即主張其於99年1月13日時即知悉再審
      理由。後再審原告於99年7月27日所提之民事陳報補正狀
      雖改稱其於99年3月10日方知悉再審理由（見本院再審卷
      第38頁），惟再審原告此一先後矛盾之陳述，顯係為規避
      再審不變期間之限制，本院認再審原告後一主張尚難採信
      。
    3.是以，本院98年度訴字第87號判決已於98年7月29日確定
      ，而再審原告係於99年1月13日知悉再審理由，則再審原
      告至遲應於99年2月12日提起再審之訴，然再審原告卻於
      99年3月26日方提起本件再審之訴，顯已逾越30日之不變
      期間。
四、綜上所述，本件再審原告之訴，已逾越民事訴訟法第500條
    第1、2項所定30日之不變期間。從而，再審原告依民事訴訟
    法第496條第1項第11、13款規定提起本件再審之訴，為不合
    法，爰依民事訴訟法第502條第1項，予以駁回。
五、本件訴訟費用額，為再審之訴之裁判費新台幣10,020元，確
    定如主文第2項所示。
六、訴訟費用負擔之依據：民事訴訟法第78條。
中    華    民    國    99    年    9     月    10    日
                  民事第七庭    法  官  黃柄縉
以上正本係照原本作成
如對本裁定抗告須於裁定送達後10日內向本院提出抗告狀，並繳
納抗告費新臺幣1,000元
中    華    民    國    99    年    9     月    10    日
                                書記官  洪仕萱

司法院資訊處製作；財團法人民間司法改革基金會備份。
